【裁判字號】    89,訴,4049
【裁判日期】    901123
【裁判案由】    營業稅
【裁判全文】
臺北高等行政法院判決                            八十九年度訴字第四○四九號
                              .
    原      告  僑泰興企業股份有限公司
    代  表  人  甲○○
    訴訟代理人  盧聯生（會計師）
    被      告  台北市稅捐稽徵處
    代  表  人  乙○○處長）.
    訴訟代理人  丙○○
右當事人間因營業稅事件，原告不服財政部中華民國八十九年十一月二日台財訴第0
000000000號訴願決定，提起行政訴訟。本院判決如左：
    主  文
訴願決定及原處分（含復查決定）均撤銷。
訴訟費用由被告負擔。
    事  實
一、事實概要：
    緣原告係兼營營業稅法第八條第一項規定免稅貨物之營業人，於報繳八十六年度
    最後一期營業稅時，依兼營營業人營業稅額計算辦法計算調整稅額及營業稅，嗣
    經被告機關所屬南港分處核對，認原告有因調整錯誤，致短報營業稅合計新台幣
    （下同）五、九六八、九四六元情事，核定應補徵營業稅五、九六八、九四六元
    （原告已於八十七年九月四日繳納二、二八九、六八七元），並依行為時財政部
    所定稅務違章案件減免處罰標準第十條第二項第四款之規定，按原告所漏稅額處
    以○．五倍罰鍰計二、九八四、四○○元（計至百元為止），原告不服，申請復
    查，經被告機關以八十八年十月四日北市稽法乙字第八八一五八五六二○○號復
    查決定將原核定補徵稅額准予變更核定為四、九六四、七七五元，扣除上開原告
    已補繳之二、二八九、六八七元，尚應繳納二、六七五、○八八元，並科處罰鍰
    為二、四八二、三○○元。原告仍不服，提起訴願，經遭駁回後，就罰鍰部分向
    本院提起行政訴訟。
二、兩造聲明：
    (一)原告聲明求為如判決主文所示。
    (二)被告聲明求為判決駁回原告之訴。
三、兩造之爭點：
  (一)原告主張：
    1.原告八十六年各期營業稅及八十六年底調整兼營營業人當年度不得扣抵進項稅
      額，皆如期且真實申報，僅係申報書之欄位填寫錯誤，以及因兼營營業人年底
      計算調整不得扣抵進項稅額時，採用直接扣抵法，因計算過於繁複，致有計算
      上之錯誤，然所申報之各項數據皆真實無誤，並無任何逃漏之意圖及可能，蓋
      稽徵機關依據原告申報資料，以先進之電腦設備，即可馬上算出應調整補繳之
      稅額，原告自無僥倖逃漏之可能。
    2.依台北市政府府訴字第八七○一四六○三○一號訴願決定意旨指出，兼營營業
      人到年底計算調整不得扣抵進項稅額，應由稽徵機關依據全年受理申報的資料
      算出後主動發單通知營業人繳納，不宜待營業人申報錯誤後再依漏報補稅，並
      加處罰鍰。其訴願理由認為財政部所訂的計算辦法，不是稅法專業人員非常容
      易忽略，而且營業稅每二個月申報的資料，均在稽徵機關掌握中，以稽徵機關
      的電腦設備，不難算出各廠商年底應調整稅額，宜由稽徵機關發單通知補稅，
      以落實行政革新及愛心辦稅的原則，可資援引適用。再者，兼營營業人年底調
      整不得扣抵稅額，係屬台北市稅捐稽徵處等分處輔導案件，亦無處罰情事。
    3.依稅捐稽徵法第四十八條之一規定「納稅義務人自動向稅捐稽徵機關補報並補
      繳所漏稅款者，凡屬未經檢舉、未經稽徵機關或財政部指定之調查人員進行調
      查之案件，左列之處罰一律免除．．．」。原告係於八十七年九月二日自動補
      報並補繳稅款，被告機關依原告之更正申報始於八十七年十一月六日作成處分
      書，指陳原告違章漏稅，除補徵稅款外，另處罰鍰，顯然違反政府鼓勵納稅義
      務人改過自新，誠實申報之立法美意。
    4.訴願決定及被告機關訴願答辯書理由中指稱，台北市政府府訴字第八七○一四
      六○三○一號訴願決定，並非判例，對本案無拘束力而駁回訴願，顯然違反前
      揭台北市政府訴願委員會之訴願決定意旨，又就相近案情而為不同之處分，顯
      然有違租稅公平正義原則，請判決如原告訴之聲明云云。
  (二)被告主張：
    1.(1)按營業稅法第九條規定：「進口左列貨物免徵營業稅：一、第七條第一項第
        六款及第八條第一項第三十款之貨物。二、關稅法第二十六條規定之貨物．
        ．．三、本國之古物。」同法第十九條第三項規定：「營業人因兼營第八條
        第一項免稅貨物或勞務．．．其進項稅額不得扣抵銷項稅額之比例與計算辦
        法，由財政部定之。」同法第四十一條第二項規定：「依第四章第一節規定
        ，計算稅額之營業人，進口供營業用之貨物，除乘人小汽車外，於進口時免
        徵營業稅。但兼營第八條第一項免稅貨物或勞務者，其進口貨物，應徵營業
        稅之比例及報繳辦法，由財政部定之。」同法第五十一條第五款規定：「納
        稅義務人，有左列情形之一者，除追繳稅款外，按所漏稅額處一倍至十倍罰
        鍰，並得停止其營業：．．．五、虛報進項稅額者。」
      (2)稅捐稽徵法第四十八條之一第一項第二款規定：「納稅義務人自動向稅捐稽
        徵機關補報並補繳所漏稅款者，凡屬未經檢舉、未經稽徵機關或財政部指定
        之調查人員進行調查之案件，左列之處罰一律免除；其涉及刑事責任者，並
        得免除其刑：．．．二、各稅法所定關於逃漏稅之處罰。」
      (3)兼營營業人營業稅額計算辦法第二條規定：「兼營營業人應依本法第四章第
        一節規定計算營業稅額部分，適用本辦法之規定。前項稱兼營營業人，指依
        本法第四章第一節規定計算稅額，兼營應稅及免稅貨物或勞務者，．．．。
        」同辦法第三條規定：「本辦法所稱當期或當年度進項稅額不得扣抵銷項稅
        額之比例（以下簡稱不得扣抵比例），係指各該期間免稅銷售淨額及依第四
        章第二節規定計算稅額部分之銷售淨額，占全部銷售淨額之比例。但土地及
        各級政府發行之債券及依法應課徵證券交易稅之證券之銷售額不列入計算。
        ．．．。」同辦法第五條規定：「兼營營業人進口供營業用之貨物，除乘人
        小汽車外，應依左列公式計算其應納營業稅額，併同當期營業稅額申報繳納
        。應納稅額＝（關稅完稅價格＋進口稅捐＋商港建設費＋貨物稅）×徵收率
        ×當期不得扣抵比例。」同辦法第七條規定規定：「兼營營業人於報繳當年
        度最後一期營業稅時，應按當年度不得扣抵比例調整稅額後，併同最後一期
        營業稅額辦理申報繳納，其計算公式如左：調整稅額＝當年度已扣抵之進項
        稅額－（當年度進項稅額－當年度依本法第十九條第一項規定不得扣抵之進
        項稅額）×（１－當年度不得扣抵比例）兼營營業人如有進口供營業用之貨
        物或購買本法第三十六條規定之勞務者，並應依左列公式調整：調整稅額＝
        〔當年度進口貨物（乘人小客車除外）依本法第二十條規定計徵營業稅之金
        額＋當年度購買勞務給付額〕×徵收率×當年度不得扣抵比例－〔當年度進
        口已納營業稅額（乘人小汽車除外）＋當年度購買勞務已納營業稅額〕．．
        ．。」
    2.本案違章事實，有被告機關出具之八十六年一月至十二月兼營營業人申請核准
      採用直接扣抵法營業稅額調整計算表、兼營營業人進口貨物與海關通報資料對
      照明細表、營業人海關進口報單資料明細表及台北市八十六年兼營投資業務營
      業人取得股利收入明細表、原告所有八十六年一月至十二月台北市營業人銷售
      額與稅額申報書、兼營營業人申請核准採用直接扣抵法進項稅額分攤明細表及
      兼營營業人申請核准採用直接扣抵法進口貨物及購買勞務應納營業稅額計算表
      等資料影本附卷可稽，被告機關所屬南港分處據以補稅處罰，洵屬有據。
    3.原告主張其八十六年底計算調整不得扣抵進項稅額時，因計算過於繁複，致有
      計算上之錯誤，然所申報之各項數據皆真實無誤，並無任何逃漏之意圖及僥倖
      逃漏之可能，依台北市政府府訴字第八七○一四六○三○一號訴願決定意旨，
      應由本處補稅免罰，且就相近案情而為不同之處分，顯然有違租稅公平正義原
      則乙節，經查原告所舉台北市政府訴願決定，並非判例，對本案並無拘束力，
      合先陳明，另依原告營業稅申報資料顯示，原告係屬兼營免稅貨物之營業人，
      按首揭兼營營業人營業稅額計算辦法第七條規定，原告於申報八十六年度最後
      一期銷售額與稅額時，應按當年度不得扣抵比例調整計算得扣抵之進項稅額，
      然原告因計算錯誤，致短繳營業稅，被告機關自應按首揭營業稅法五十一條第
      五款規定，除追繳稅款外，並按所漏稅額處罰鍰。原告復主張其於被告機關作
      成處分書前已自動補報並補繳稅款，自有稅捐稽徵法第四十八條之一規定補稅
      免罰之適用乙節，惟查本件調查基準日（函查日）為八十七年九月一日，原告
      自動補繳所漏稅款之日為八十七年九月二日，係在本件開始進行調查之後，核
      與稅捐稽徵法第四十八條之一規定不符，自無補稅免罰之適用，原告主張，應
      不足採。本件原補徵營業稅額及罰鍰處分揆諸首揭法條規定並無違誤，被告機
      關所為復查決定及財政部訴願決定遞予維持，亦無不合，請判決駁回原告之訴
      等語。
    理  由
查本件被告係以原告係兼營營業稅法第八條第一項規定免稅貨物之營業人，於報繳八
十六年度最後一期營業稅時，依兼營營業人營業稅額計算辦法計算調整稅額及營業稅
，嗣經被告機關所屬南港分處核對，認原告有因調整錯誤，致短報營業稅合計五、九
六八、九四六元情事，核定應補徵營業稅五、九六八、九四六元（原告已於八十七年
九月四日繳納二、二八九、六八七元），並依行為時財政部所定稅務違章案件減免處
罰標準第十條第二項第四款之規定，按原告所漏稅額處以○．五倍罰鍰計二、九八四
、四○○元（計至百元為止），原告不服，申請復查，經被告機關以八十八年十月四
日北市稽法乙字第八八一五八五六二○○號復查決定將原核定補徵稅額准予變更核定
為四、九六四、七七五元，扣除上開原告已補繳之二、二八九、六八七元，尚應繳納
二、六七五、○八八元，並科處罰鍰二、四八二、三○○元等情，為兩造所不爭，足
證原告對其進項及銷項稅額，均無短漏或虛報情事，僅因計算錯誤，而發生短報情事
。原告既非短漏或虛報其進項及銷項稅額，其各項資料均在各期申報當時提出而在被
告機關掌握中，以被告機關所具有之專業電腦軟體設備，屆時必會發覺其計算錯誤之
處，而通知納稅義務人補繳稅款，此項計算錯誤所發生之短漏報營業稅，核與營業稅
法第五十一條各款所定之罰鍰要件不合，依法實不應予以處罰，財政部於行為時所制
定之稅務違章案件減免處罰標準第十條第二項第四款規定：「營業人依兼營營業人營
業稅額計算辦法規定，於每年度最後一期按當年度不得扣抵比例調整計算稅額時，因
計算錯誤，致短、漏報稅額者，按所漏稅額處○．五倍之罰鍰。」係增加營業稅法所
無之規定處罰人民，違背母法之規定，應不得援用。原處分依據上開違背母法規定之
行政命令對原告科處罰鍰，於法無據，原告聲明求為撤銷訴願決定及原處分（含復查
決定），即無不合，應予准許。
據上論結，原告之訴為有理由，爰依行政訴訟法第九十八條第三項前段，判決如主文
。
中    華    民    國      九十      年      十一      月    二十三      日
                               臺 北 高 等 行 政 法 院  第 一 庭
                                           審 判 長 法  官  鄭忠仁
                                                    法  官  楊莉莉
                                                    法  官  林金本
右為正本係照原本作成。
如不服本判決，應於送達後二十日內，向本院提出上訴狀並表明上訴理由，如於本判
決宣示後送達前提起上訴者，應於判決送達後二十日內補提上訴理由書（須按他造人
數附繕本）。
中    華    民    國      九十      年      十一      月    二十三      日
                                                    書記官  簡信滇


司法院資訊處製作；財團法人民間司法改革基金會備份。
